【裁判字號】    99,上易,1947
【裁判日期】    990906
【裁判案由】    背信等
【裁判全文】
臺灣高等法院刑事判決                99年度上易字第1947號
上  訴  人  臺灣臺北地方法院檢察署檢察官
被      告  甲○○
上列上訴人因被告背信等案件，不服臺灣臺北地方法院99年度易
字第1366號，中華民國99年7月5日所為之第一審判決（起訴案號
：臺灣臺北地方法院檢察署99年度偵字第9359號），提起上訴，
本院判決如下：
    主  文
上訴駁回。
    理  由
一、按依刑事訴訟法第350條、第361條、第362條、第367條規定
    ，不服地方法院之第一審判決而上訴者，須提出上訴書狀，
    並應敘述具體理由，為上訴必備之程式；其所提出之書狀未
    敘述上訴理由，或僅曾以言詞陳述上訴理由者，均應於上訴
    期間屆滿後20日內補提理由書於第一審法院。第一審法院經
    形式審查，認逾期未補提上訴理由者，應定期間先命補正；
    逾期未補正者，為上訴不合法律上之程式，應以裁定駁回。
    倘已提出上訴理由，但所提非屬具體理由者，則由第二審法
    院以上訴不合法律上之程式，判決駁回。而所謂具體理由，
    必係依據卷內既有訴訟資料或提出新事證，指摘或表明第一
    審判決有何採證認事、用法或量刑等足以影響判決本旨之不
    當或違法，而構成應予撤銷之具體事由，始克當之（例如：
    依憑證據法則具體指出所採證據何以不具證據能力，或依憑
    卷證資料，明確指出所為證據證明力之判斷如何違背經驗、
    論理法則）；倘僅泛言原判決認定事實錯誤、違背法令、量
    刑失之過重或輕縱，而未依上揭意旨指出具體事由，或形式
    上雖已指出具體事由，然該事由縱使屬實，亦不足以認為原
    判決有何不當或違法者（例如：對不具有調查必要性之證據
    ，法院未依聲請調查亦未說明理由，或援用證據不當，但除
    去該證據仍應為同一事實之認定），皆難謂係具體理由，俾
    與第二審上訴制度旨在請求第二審法院撤銷、變更第一審不
    當或違法之判決，以實現個案救濟之立法目的相契合，並節
    制濫行上訴（最高法院97年度台上字第 892號、97年度台上
    字第1402號、97年度台上字第5960號等判決意旨參照）。又
    原審法院對上訴書狀有無記載理由，為形式上之審查，認有
    欠缺，且未據上訴人自行補正者，固應定期間先命補正。然
    上訴理由是否具體，依民國96年7月4日修正公布之刑事訴訟
    法第361條立法理由之說明，屬第二審法院審查範圍，不在
    命補正之列。
二、本件原審依憑被告甲○○之自白，告訴人至善房屋仲介有限
    公司（下稱至善房屋公司）代理人張弘明、陳建勳律師於警
    詢、偵查中之指述，及證人蔡宗祐於警詢、偵查中之證述，
    並依被告與至善房屋公司簽立之員工及承攬特約經紀人服務
    契約、被告簽立之協議書，認定：被告「自96年10月1日起
    至98年6月30日止，任職址設臺北市文山區○○○路○段206
    號之至善房屋公司承攬特約經紀人，係為至善房屋公司處理
    事務之人，並於96年10月5日，與至善房屋公司簽立員工及
    承攬特約經紀人服務契約，雙方約定被告自到職日起，對於
    受僱期間所知悉或持有之營業秘密、資訊負有保密之義務，
    非經至善房屋公司書面同意，不得洩漏、告知、交付或移轉
    予第三人。詎被告竟意圖為自己及他人不法之利益及損害至
    善房屋公司之利益，於98年6月19日將職務上知悉之至善房
    屋公司正在接洽位於臺北市文山區○○○路○段39號2樓土地
    及建物託賣案件之完整地址、房地謄本等機密資料，洩露予
    任職於有巢氏房屋新店北新加盟店之經紀人蔡宗祐，致蔡宗
    祐順利接洽屋主取得上開房地產之專任委託銷售契約，嗣被
    告再將職務上所掌握之買方客戶帶至上開房地現場樓下，交
    由蔡宗祐陪同至現場查看屋況實質從事仲介活動，而為違背
    其任務之行為，足使至善房屋公司喪失仲介該房地買賣之期
    待利益而受有損害」等情。因而論被告以犯背信罪，處有期
    徒刑3月，如易科罰金，以新臺幣（下同）1千元折算壹日。
三、檢察官循告訴人之請求提起上訴，其上訴意旨略以：被告在
    本件案發後，曾於99年3月5日，透過律師欲以45萬元與告訴
    人和解，惟告訴人依據被告任職時所簽立之「員工及承攬特
    約經紀人服務契約書」所規定之懲罰性賠償金50萬元及律師
    費用10萬元，要求60萬元之和解金，故雙方未能達成和解。
    嗣被告於99年3月9日透過律師表達僅欲以15萬元和解後，即
    未再與告訴人洽談和解事宜，可見被告全然無意賠償告訴人
    之損失，難認其有悔悟之心。原審認被告犯後坦承犯行，即
    有悔悟之意，然被告係因罪證明確無法抵賴，方坦承犯行，
    故原判決據此認定被告有悔意而予輕判有期徒刑3月，量刑
    顯有過輕云云。
四、惟查：被告於警詢、偵查及原審時均坦承犯行，佐以證人蔡
    宗祐之證言，及被告與至善房屋公司簽立之「員工及承攬特
    約經紀人服務契約」、「協議書」等證據，本案事證甚為明
    確，原審因而予以論罪科刑，核無不合。關於刑之量定，係
    實體法上賦予法院得為自由裁量之事項，倘其量刑已以行為
    人之行為罪責為基礎，並斟酌刑法第57條各款所列情狀，在
    法定刑度內，酌量科刑，如無偏執一端，致明顯失出失入情
    形，上級審法院即不得單就量刑部分遽指為不當或違法。本
    件原審就其刑之裁量，已審酌被告擔任告訴人之承攬特約經
    紀人，本應為告訴人謀求最大利益，竟違背告訴人之付託致
    損害告訴人之利益，且迄今尚未與告訴人和解，行為實有可
    議之處，惟念其犯後尚能坦承犯行，認有悔悟之意，另其前
    無犯罪紀錄，素行尚佳及其犯罪手段、動機、告訴人所受損
    害、被告智識程度、生活及家庭狀況等一切情狀，為其量刑
    之基礎。上訴意旨雖執前詞，認原審量刑過輕云云，然原判
    決就被告未能與告訴人和解賠償損害一節，已於判決理由中
    敘明而列入量刑審酌之事項，且被告於原審陳稱：伊很後悔
    ，對於損及告訴人公司之利益願誠心道歉等語（見原審卷第
    17頁審判筆錄），是原審以被告犯後坦承犯行，認有悔意，
    亦非無據。此外，上訴人並未表明原判決之量刑有何輕重失
    衡、濫用裁量權或不適用法則之情形，構成應予撤銷之具體
    理由，已難謂提出合於刑事訴訟法第361條第1項規定之具體
    理由。從而，本件上訴未依法記載上訴之「具體理由」，揆
    諸首開最高法院判決意旨及說明，其上訴顯屬違背法律上之
    程式，爰不經言詞辯論，逕行駁回。
據上論結，應依刑事訴訟法第367條前段、第372條，判決如主文
。
中    華    民    國    99    年    9    月    6    日
                  刑事第五庭審判長法  官  李英勇
                                  法  官  劉秉鑫
                                  法  官  白光華
以上正本證明與原本無異。
不得上訴。
                                  書記官  廖鴻勳
中    華    民    國    99    年    9    月    7    日

司法院資訊處製作；財團法人民間司法改革基金會備份。
